臺灣橋頭地方法院民事判決
111年度岡小字第102號
原        告  翁黃金箸


兼訴訟代理人  陳豋璇  
被        告  林育霆  
上列當事人間請求損害賠償事件，原告提起附帶民事訴訟，經本
院刑事庭裁定移送前來（110 年度交簡附民字第422 號），本院
於民國111 年6 月16日言詞辯論終結，判決如下：
    主      文
被告應給付原告陳登璇新臺幣壹萬陸仟壹佰捌拾肆元、給付原告
甲○○○新臺幣伍仟元。
原告其餘之訴駁回。
訴訟費用新臺幣壹仟元由被告負擔。
本判決第一項得假執行。但被告如新臺幣壹萬陸仟壹佰捌拾肆元
為原告陳登璇預供擔保，以新臺幣伍仟元為原告甲○○○預供擔保
，得免為假執行。
原告其餘假執行之聲請駁回。
    事實及理由
壹、程序方面：
一、訴狀送達後，原告不得將原訴變更或追加他訴，但請求之基
    礎事實同一者、擴張或縮減應受判決事項之聲明者，不在此
    限，民事訴訟法第255 條第1 項第2 款、第3 款分別定有明
    文。原告起訴時原請求被告給付原告陳登璇新臺幣（下同）
    14,000 元、給付原告甲○○○6,000元，及均自起訴狀繕本送
    達翌日起至清償日止，按週年利率5 ％計算之利息，嗣於訴
    訟繫屬中變更聲明為請求被告給付原告陳登璇40,000 元、
    給付原告甲○○○10,000元（本院卷29頁）。經核應屬請求之
    基礎事實同一及縮減應受判決事項，合於民事訴訟法第255 
    條第1 項第2 、3 款之規定，應予允許，合先敘明。
二、本件被告經合法通知，未於言詞辯論期日到場，查無民事訴
    訟法第386 條所列各款情事，爰依原告之聲請，准由其一造
    辯論而為判決，合先敘明。
貳、實體方面：　　
一、原告主張：
　　被告於民國109 年12月14日22時27分許，將車牌號碼000-00
    00號自用小客車停放在高雄市○○區○○路000 ○0 號前時，本
    應注意汽車停車時，在顯有妨礙其他人、車通行處所
    ，不得停車，而依當時情形，並無不能注意情事，竟疏未注
    意及此，貿然佔用慢車道停車，適原告乙○○騎乘車牌號碼
    000-0000號普通重型機車（下稱系爭機車）並附載原告甲○○
    ○，沿同路段同向行駛慢車道至該處，因而發生碰撞，致原
    告陳登璇、甲○○○均人車倒地，原告乙○○受有胸壁挫傷併疑
    似左側第4 肋骨閉鎖性骨折、右膝挫傷、左側大腿挫傷之傷
    害，原告甲○○○受有下背挫傷、雙側下肢挫傷之傷害。原告
    陳登璇因此支出機車維修費用27,000元，另原告二人均因受
    傷，受有精神上相當之痛苦，故原告陳登璇請求精神慰撫金
    13,000 元、原告甲○○○請求精神慰撫金10,000元。為此，爰
    依侵權行為之法律關係，提起本件訴訟等語。並聲明：被告
    應給付原告陳登璇40,000 元、給付原告甲○○○10,000元。願
    供擔保，請准宣告假執行。
二、被告則經合法通知，未於言詞辯論期日到庭，亦未提出書狀
    加以爭執。
三、本院得心證之理由：
（一）被告應對原告負損害賠償責任：
      按因故意或過失，不法侵害他人之權利者，負損害賠償責
      任，民法第184 條第1 項前段定有明文。次按汽車停車時
      ，在顯有妨礙其他人、車通行處所，不得停車，有道路交
      通安全規則第112 條第1 項第9 款定有明文。查系爭事故
      經過，業經本院調閱本院刑事庭110 年度交簡字第1475號
      刑案卷宗暨所附道路交通事故現場圖、道路交通事故調查
      報告表（一）、（二）-1、交通事故談話紀錄表、現場及
      車損照片核閱無訛，且被告因此案件遭上開刑案判決以犯
      過失傷害罪判處有期徒刑2月，如易科罰金以1,000 元折
      算1 日確定在案，又被告經合法通知無正當理由未於言
      詞辯論期日到庭，依民事訴訟法第280 條第3 項準用同條
      第1 項規定，應視同自認。故此部分事實，自堪認定。從
      而，被告因前揭過失行為致原告受有傷害及系爭機車受損
      ，原告依侵權行為之法律關係，請求被告賠償其所受財產
      及非財產上損害，即屬有據。
（二）原告得請求之賠償項目及金額：
      次按不法傷害他人之身體或健康者，對於被害人因此喪失
      或減少勞動能力，或增加生活上需要時，應負損害賠償責
      任；不法侵害他人之身體、健康、名譽、自由、信用、隱
      私、貞操，或不法侵害其他人格法益而情節重大者，被害
      人雖非財產上之損害，亦得請求賠償相當之金額，民法第
      19 3條第1 項、第195 條第1 項分別定有明文。茲就原告
      得請求損害賠償之項目及金額分敘如下：
    ⒈系爭機車修繕費用部分：
      原告主張系爭機車因系爭事故受損，支出修繕費用共27,5
      30元，固據提出機車維修保養明細表為證（本院卷第33頁
      ）。惟依民法第196 條請求賠償物被毀損所減少之價額得
      以修復費用為估定之標準，但以必要者為限（例如：修理
      材料以新品換舊品，應予折舊）。是損害賠償既係在填補
      被害人所受之損害，使其回復應有狀態，並不使之另外受
      利，故被害人修理材料以新品換舊品者，自應予折舊。
　　　而依行政院所頒固定資產耐用年數表及固定資產折舊率表
      ，系爭機車之耐用年數為3年，依平均法計算其折舊結果
      （即以固定資產成本減除殘價後之餘額，按固定資產耐用
      年數表規定之耐用年數平均分攤，計算折舊額），每年折
      舊率為3 分之1 ，並參酌營利事業所得稅查核準則第95條
      第6 項規定「 固定資產提列折舊採用定率遞減法者，以1
       年為計算單位，其使用期間未滿1 年者，按實際使用之
      月數相當於全年之比例計算之，不滿1月者，以1 月計」
      ，系爭機車自出廠日109年3月，迄本件車禍發生時即109
      年12月14日，已使用9月，則零件扣除折舊後之修復費用
      估定為22,368元【計算方式：1.殘價＝取得成本÷( 耐用年
      數＋1)即27,530÷(3+1)≒6,883（小數點以下四捨五入）；2
      .折舊額 ＝(取得成本－殘價)×1/（耐用年數）×（使用年數
      ）即(27,530－6,883) ×1/3×（0+9/12）≒5,162（小數點以
      下四捨五入）；3.扣除折舊後價值＝（新品取得成本－折舊
      額）即27,530－5,162＝22,368】。故原告所得請求之維修
      費用金額應為22,368元，逾此範圍之請求，則無理由。
    ⒉精神慰撫金部分：
　　　按慰藉金之賠償須以人格權遭遇侵害，使精神上受有痛苦
　　　為必要，其核給之標準固與財產上損害之計算不同，然非
　　　不可斟酌雙方身分資力與加害程度，及其他各種情形核定
　　　相當之數額（最高法院51年台上字第223號判例意旨參
　　　照）。是法院對於精神慰撫金之酌定，除原告所受之傷害
　　　程度外，尚應審酌兩造之身分地位、學識經歷、財產狀況
　　　及痛苦程度等節以定之。本件被告未依規定停車，肇生系
　　　爭事故，使原告受有傷害，須往返醫院治療而勞心費，是
　　　原告因系爭事故對身體健康之影響，確已造成其精神上之
　　　痛苦。衡以原告陳登璇於警詢中自述為大學在學學生，家
　　　境免持；原告甲○○○則戶役政查詢結果顯示為小學畢
　　　業，被告則於警詢中自述高中畢業，另參酌兩造之財產資
　　　料、系爭事故發生經過及原告因系爭事故所受系爭傷害造
　　　成其精神上之痛苦等情，認原告請求非財產上損害即精神
　　　慰撫金數額各10,000 元，核屬適當，應予准許。逾此範
　　　圍之請求則無理由，應予駁回。
    ⒋從而，本件原告陳登璇因系爭事故所得請求被告賠償之金
      額，共32,368元（22,368元＋10,000 元＝32,368元）；原
      告甲○○○得請求被告賠償之金額為10,000元，逾此範圍之
      請求，即屬無據。
（三）惟按損害之發生或擴大，被害人與有過失者，法院得減輕
      賠償金額，或免除之。前2項之規定，於被害人之代理人
      或使用人與有過失者，準用之。民法第217條第1項、第3
      項定有明文。又按汽車行駛時，駕駛人應注意車前狀況及
      兩車並行之間隔，並隨時採取必要之安全措施，道路交通
      安全規則第94條第3項定有明文。經查：
　　1.本件交通事故被告固應負過失責任，已如上述，惟依狀況
      ，客觀上並無不能注意之情事，原告陳登璇駕駛系爭機車
      ，本應注意車前狀況，並隨時採取必要之安全措施，然原
      告陳登璇，疏未注意上開注意義務，致生本件車禍事故，
      其就本件車禍事故之發生，亦有過失。又原告陳登璇以系
      爭機車搭載原告甲○○○活動，應認係原告甲○○○使用人，揆
      諸前揭說明，原告甲○○○自應就原告陳登璇之過失，負同
      一責任，而適用過失相抵之規定。
　　2.本院斟酌本件車禍事故發生經過及兩造之過失情形，認原
      告陳登璇與被告各應負百分之50的過失責任，據此適用過
      失相抵規定減輕被告的賠償金額百分之50，減輕後原告陳
      登璇得請求被告損害賠償金額應為16,184元（計算式：32
      ,368×50％＝16,184）。原告甲○○○得請求被告損害賠償金額
      應為5,000元（計算式：10,000×50％＝50,000）。
四、綜上所述，本件原告依據侵行為之法律關係，請求被告給付
    原告乙○○16,684元、給付原告甲○○○5,000元，為有理由，應
    予准許。逾此範圍之請求，為無理由，應予駁回。
五、本件原告勝訴部分，係依民事訴訟法第436 條之8 適用小額
    訴訟程序所為被告敗訴之判決，依同法第436 條之20規定應
    依職權宣告假執行。同時依民事訴訟法第392 條第2 項之規
    定，職權宣告被告為原告預供擔保，得暫免為假執行。原告
    就此陳明願供擔保聲請准予假執行，僅係促使本院為上開職
    權發動，無庸為准駁之諭知。至原告敗訴部分，其假執行之
    聲請即失所附麗，應併予駁回。
六、本件兩造各為一部勝訴、一部敗訴，因原告確有提起本件訴
    訟必要，且起訴後應徵之裁判費為1,000 元（民事訴訟法第
    77條之13規定參照），故本院認訴訟費用應依民事訴訟法第
    79條規定，酌量情形由被告全部負擔。
中　　華　　民　　國　　111 　年　　6 　　月　　30　　日
                  岡山簡易庭  法    官  林揚奇
以上正本係照原本作成。
民事訴訟法第436 條之24第2 項：對於本判決之上訴，非以違背
法令為理由，不得為之。
如對本判決上訴，須於判決送達後20日內向本院提出上訴狀，並
須表明原判決所違背之法令及其具體內容與依訴訟資料可認為原
判決有違背法令之具體事實之上訴理由（均須按他造當事人之人
數附繕本）。
中　　華　　民　　國　　111 　年　　6 　　月　　30　　日
                              書 記 官  陳麗如